臺灣橋頭地方法院民事判決
111年度訴字第282號
原      告  朱光祥  
訴訟代理人  許龍升律師
被      告  林芯合（原名林千惠）


上列當事人間請求遷讓房屋事件，本院於民國111年5月26日言詞
辯論終結，判決如下：    
    主  文
被告應將門牌號碼高雄市○○區○○路○○○號二樓房屋（即高雄市○○
區○○段○○○○號建物)遷讓返還予原告。
被告應自民國一百一十一年二月八起至遷讓返還前項所示房屋之
日止，按月給付原告新臺幣壹萬壹仟伍佰肆拾貳元。
訴訟費用由被告負擔。
    事實及理由
壹、程序部分：
　　被告經合法通知，無正當理由，未於言詞辯論期日到場，核
    無民事訴訟法第386條所列各款情形，爰依原告之聲請，由
    其一造辯論而為判決。
貳、實體部分：
一、原告主張：門牌號碼高雄市○○區○○路000號2樓房屋（即高雄
    市○○區○○段000○號建物，下稱系爭房屋）係伊所有，伊自民
    國109年6月間購買系爭房屋後即交由被告無償使用迄今。伊
    現就系爭房屋另有他用，屢次告知被告欲索回房屋，被告均
    置之不理，爰以起訴狀繕本之送達為終止使用借貸法律關係
    之意思表示，並依民法第767條第1項規定請求被告遷讓返還
    系爭房屋。又原告終止使用借貸契約後，被告即屬無權占有
    系爭房屋，系爭房屋位於高雄市仁武區，依系爭房屋坐落之
    基地所在位置、工商繁榮程度、及被告占用系爭房屋所受之
    利益等因素，以申報地價及房屋現值總價年息5％計算被告所
    受不當得利，爰依民法第179條規定，請求被告應自起訴狀
    繕本送達翌日起至遷讓返還系爭房屋之日止，按月給付伊相
    當於租金之不當得利新臺幣(下同)11,542元【計算式：〈9,0
    13元×（4,967.51平方公尺×656/100000）＋2,476,400元〉×5％
    ÷12月＝11,542元，小數點以下四捨五入】等語，求為判決：
    ㈠被告應將系爭房屋遷讓返還予原告。㈡被告應自起訴狀繕本
    送達翌日起至遷讓返還系爭房屋之日止，按月給付原告11,5
    42元。
二、被告未於言詞辯論期日到場，惟據其先前提出之書狀則以：
    兩造係男女朋友關係，系爭房屋並非原告無償提供給伊使用
    ，該房屋之裝潢費用1,500,000元均由原告出資，雙方並訂
    有租賃契約，租賃期間至115年2月1日止，並約定伊只需給
    付每月之管理費即可。惟原告於110年6月24日毆打伊，經雙
    方協調伊對原告撤回傷害等告訴，雙方即協議分手，分手後
    雙方協議伊每月應向原告支付20,000元租金至租期屆滿為止
    ，伊並以轉帳方式匯款200,000元向原告交付10個月之租金
    ，兩造間就系爭房屋既立有租賃契約，且租賃期間尚未屆至
    ，伊自非無權占有，亦無不當得利可言等語資為抗辯。
三、得心證之理由：
　　㈠原告主張坐落高雄市○○區○○段00地號土地(權利範圍：656/
      100000)及其上之系爭房屋係其所有，系爭房屋為被告所
      占用等情，業據原告提出建物、土地登記第一類謄本可稽
      （橋簡卷第15至21頁），且被告對其居住於系爭房屋一節
      未加爭執，堪信原告上開主張為真實。
　  ㈡原告依民法第767條第1項規定，請求被告遷讓返還系爭房
      屋部分：
      ⒈按所有權人對於無權占有或侵奪其所有物者，得請求返
        還之，對於妨害其所有權者，得請求除去之，有妨害其
        所有權之虞者，得請求防止之，民法第767條第1項定有
        明文。又當事人主張有利於己之事實者，就其事實有舉
        證之責任，民事訴訟法第277條前段亦有明文。而以無
        權占有為原因，請求返還所有物之訴，被告對原告就其
        物有所有權存在之事實無爭執，而僅以非無權占有為抗
        辯者，原告於被告無權占有之事實，無舉證責任，被告
        應就其取得占有，係有正當權源之事實證明之，如不能
        證明，則應認原告之請求為有理由（最高法院72年度台
        上字第1552號、72年度台上字第2516號、85年度台上字
        第1120號判決意旨參照）。本件原告主張其出借系爭房
        屋予被告，其已於起訴狀繕本對被告為終止借貸契約之
        意思表示，被告占用系爭房屋即無合法權源等語，被告
        抗辯其向原告承租系爭房屋，租賃期間至115年2月1日
        ，每月租金20,000元，其已支付200,000元即10個月之
        租金，其並非無權占有系爭房屋等語。依上揭說明，被
        告即應就其主張對系爭房屋有合法占有權源一節，負舉
        證責任。
　　　⒉次按私文書應由舉證人證其真正，民事訴訟法第357條前
        段定有明文。故私文書之真正，如他造當事人有爭執者
        ，則舉證人應負證其真正之責。如他造否認該提出之私
        文書繕本或影本，或爭執其內容之記載，在舉證人提出
        原本前，不認該繕本或影本有何形式之證據力。
　　　⒊經查，被告就其所辯兩造間存有租賃契約關係一節，提
        出房屋租賃契約書及轉帳資料為證(審訴卷第71、73、6
        7頁)。觀諸原告提出之房屋租賃契約書僅有契約封面及
        第1頁之內容(審訴卷第71、73)，並非完整之契約書，
        亦無從得見是否經兩造簽名或用印，本院以111年5月4
        日通知命被告於通知送達翌日起5日內提出完整之房屋
        租賃契約書影本，並於開庭時攜帶契約之原本到院，上
        開通知已於111年5月6日送達被告，有送達證書在卷可
        稽(本院卷第19頁)，惟被告迄至本院111年5月26日言詞
        辯論終結前，始終未提出完整之房屋租賃契約書，亦未
        於言詞辯論期日到場，而原告否認上開契約書之形式及
        實質真正，被告既未就其憑以主張兩造間存有租賃契約
        關係之房屋租賃契約書提出完整文件及證明為真正，自
        乏形式上證據力，而無足採。另原告否認被告所提出20
        0,000元轉帳資料之真正，並主張被告所辯其於110年9
        月20日轉帳2筆100,000元合計200,000元予原告以支付
        租金，然該轉帳資料無從看出係何人帳戶，且被告所謂
        轉帳支出之金額，依該轉帳資料最後欄位之金額於轉帳
        後之總金額增加，應係轉入該帳戶，而非轉出，被告所
        稱之200,000元並非給付租金等語，經核被告提出之轉
        帳資料(審訴卷第67頁)係經被告擷取後之內容，經本院
        以前開通知命被告補正其所稱給付租金200,000元係自
        何帳戶轉出至何帳戶乙節，被告並未提出。再觀之被告
        所稱於110年9月20日轉帳2筆100,000元合計200,000元
        予原告以支付租金之轉帳資料，該帳戶資料在轉帳之前
        原結餘金額為「417,530.00」，歷經轉帳2筆100,000元
        後，其結餘金額依序變動為「517,530.00」、「617,53
        0.00」，足認被告所指之該2筆100,000元係轉入該帳戶
        ，而非轉出，自無從憑此認定被告有轉帳支出200,000
        元向原告支付租金。
　　　⒋據上所述，被告就其所辯與原告間有訂立房屋租賃契約
        一節依其所舉證據不足以證明。從而，被告占用系爭房
        屋既無法律上正當權源，則原告依民法第767條第1項規
        定，請求被告將系爭房屋遷讓返還予原告，自有理由。
    ㈢原告依民法第179條規定，請求被告自起訴狀繕本送達翌日
      起至遷讓返還系爭房屋之日止，按月給付原告11,542元部
      分：
      ⒈按無法律上之原因而受利益，致他人受損害者，應返還 
        其利益，民法第179條前段定有明文。而無權占有他人
        之不動產，可能獲得相當於租金之利益，為社會通常之
        觀念 (最高法院61年台上字第1695號裁判意旨參照)。
        準此，無權占有人顯係無法律上之原因而受利益，並致
        房屋所有權人受有損害，則房屋所有權人自得依不當得
        利之法律關係，請求無權占有人給付相當於租金之利益
        。
      ⒉查被告無權占用系爭房屋，業經本院審認如前，被告自
        屬無法律上原因而受有占用房屋之利益，致原告受有無
        法使用系爭房屋之損害，是原告依民法第179條規定，
        請求被告給付自起訴狀繕本送達翌日起至遷讓返還系爭
        房屋之日止無權占用系爭房屋之相當於租金之不當得利
        ，核有所據。查系爭房屋於106年12月12日興建完成，
        總面積97.95平方公尺，門牌為高雄市○○區○○路000號2
        樓，有建物登記第一類登記謄本可稽(橋簡卷第15頁)，
        參諸Google地圖、內政部不動產交易實價查詢服務網查
        詢結果(本院卷第21至24頁)顯示，系爭房屋鄰近之門牌
        號碼高雄市○○區○○路00號9樓房屋於106年3月興建完成
        ，建物面積50.69平方公尺，於111年3月交易之每月租
        金為20,000元，而系爭房屋之面積遠多於前開勇全路之
        房屋，是原告主張被告占用系爭房屋之不當得利以每月
        11,542元計算，應屬適當。
四、綜上所述，原告依民法第767條第1項規定，請求被告應將系
    爭房屋遷讓返還予原告，並依同法第179條規定，請求被告
    應自起訴狀繕本送達翌日即111年2月8日(審訴卷第31頁)起
    至遷讓返還系爭房屋之日止，按月給付原告11,542元，均為
    有理由，應予准許。
五、本件事證已臻明確，兩造其餘攻擊防禦方法及所提證據，經
    本院審酌後認於判決結果不生影響，爰不逐一論敘。
六、據上論結，原告之訴為有理由，依民事訴訟法第385條第1 
    項前段、第78條，判決如主文。 　　　　
中　　華　　民　　國　　111 　年　　5 　　月　　31　　日
                  民事第二庭法　官　許慧如
以上正本係照原本作成。
如對本判決上訴，須於判決送達後20日內向本院提出上訴狀。如
委任律師提起上訴者，應一併繳納上訴審裁判費。
中　　華　　民　　國　　111 　年　　5 　　月　　31　　日
                            書記官　方柔尹